【裁判字號】    97,交易,327
【裁判日期】    970903
【裁判案由】    過失傷害
【裁判全文】
臺灣臺中地方法院刑事判決             97年度交易字第327號
公  訴  人  臺灣臺中地方法院檢察署檢察官
被      告  乙○○
選任辯護人  曾慶崇律師
上列被告因過失傷害案件，經檢察官提起公訴（97年度偵續字第
35號），本院判決如下：
    主  文
乙○○因過失傷害人致重傷，處有期徒刑伍月，減為有期徒刑貳
月又拾伍日，如易科罰金，以新臺幣壹仟元折算壹日。
    事  實
一、乙○○於民國96年1月11日上午11時30分許，騎乘車牌YJF-2
    65號重型機車欲前往臺中市○區○○街民富市場C格甲○○
    所經營之女裝攤位看衣服，於該市場C格前之停車格欲停車
    之際，理應注意機器腳踏車，應在規定車道行駛，不應駛至
    路面邊線外撞擊商家設置之攤架，且汽機車行駛時，駕駛人
    應注意車前狀況，並隨時採取必要之安全措施，而依當時情
    形，又無不能注意之情事，竟疏於注意，因欲停車時未將引
    擎熄火誤加油門，機車因而衝入前方該女裝攤位內，並撞擊
    攤架，造成攤架傾斜，波及當時正在上開攤位內選購衣服之
    江林秀錦，致江林秀錦跌坐在地（地上尚有衣物），因而受
    有鎖骨閉鎖性骨折；臉、頭皮及頸之挫傷（眼除外）、顱內
    出血等傷害。嗣經緊急送往澄清綜合醫院（台中市○○街院
    區）治療，再轉入泰安醫院治療，迄今仍因慢性呼吸衰竭需
    長期依賴人工呼吸器以維持呼吸功能，已屬重大器官難治之
    重傷害。而乙○○於肇事後，在有偵查權限之人知悉犯罪人
    之前，主動向到場處理事故之臺中市第三分局交通分隊警員
    林暐陳明自己係肇事者，自首接受裁判。
二、案經臺灣臺中地方法院檢察署檢察官指定江林秀錦之女婿丙
    ○○為代行告訴人訴由臺灣臺中地方法院檢察署檢察官偵查
    起訴。
    理  由
壹、證據能力部分：按被告以外之人（包括證人、鑑定人、告訴
    人、被害人及共同被告等）於審判外之陳述雖不符刑事訴訟
    法第159條之1至之4等4條之規定，而經當事人於審判程序同
    意作為證據，法院審酌該言詞陳述或書面陳述作成時之情況
    ，認為適當者，亦得為證據；當事人、代理人或辯護人於法
    院調查證據時，知有刑事訴訟法第159條第1項不得為證據之
    情形，而未於言詞辯論終結前聲明異議者，視為有前項之同
    意，同法第159條之5定有明文。立法意旨在於傳聞證據未經
    當事人之反對詰問予以核實，原則上先予排除。惟若當事人
    已放棄反對詰問權，於審判程序中表明同意該等傳聞證據可
    作為證據；或於言詞辯論終結前未聲明異議，基於尊重當事
    人對傳聞證據之處分權，及證據資料愈豐富，愈有助於真實
    發見之理念，且強化言詞辯論主義，使訴訟程序得以順暢進
    行，上開傳聞證據亦均具有證據能力。本案被告乙○○、選
    任辯護人、公訴人於本院審理程序時就本院所引用之下列證
    據，並未加爭執，且本院審酌證據作成之形式，取得之方式
    ，均無瑕疵、與待證事實具有關聯性等情況，認為適當，且
    無不法取得之情形，應認得為證據，揆諸前開說明，均具有
    證據能力，合先敘明。
貳、實體部分：
一、訊據被告乙○○固坦承有於上開時、地，於欲停車時因誤加
    機車油門致衝入證人甲○○所經營的女裝攤位內，撞擊攤架
    ，當時正在上開攤位內選購衣服之被害人江林秀錦於同一時
    間跌坐在地，經送醫檢查後受有鎖骨閉鎖性骨折；臉、頭皮
    及頸之挫傷（眼除外）、顱內出血等傷害，迄今仍因慢性呼
    吸衰竭需長期依賴人工呼吸器以維持呼吸功能等事實，然矢
    口否認有何過失重傷害犯行，辯稱：伊之機車當時並未衝撞
    到被害人江林秀錦，且於事發當時亦未看到江林秀錦有流血
    之情事，是被害人江林秀錦所受之傷害，與被告乙○○過失
    造成之機車事故應無因果關係，恐係其本身原有之本態性高
    血壓宿疾所致云云。
二、被告雖以前詞置辯，惟查：
(一)、按汽車行駛時，駕駛人應注意車前狀況，並隨時採取必要之
    安全措施，道路交通安全規則第94條第3項定有明文；且機
    器腳踏車，應在規定車道行駛，不應駛至路面邊線外撞擊商
    家設置之攤架。被告乙○○為領有駕駛執照及具有一般智識
    之人，理應注意，且依當時現場係天候晴，光線為日間自然
    光線，其並無不能注意之情事，竟疏未注意及此，於因欲停
    車時未將引擎熄火誤加油門，機車因而衝入前方女裝攤位內
    ，撞擊攤架，肇事致人受傷，其有應注意能注意而不注意之
    過失至為灼然。且本件經送往臺灣省臺中市區車輛行車事故
    鑑定委員會鑑定結論亦認為：「張車（即被告）停車不當
    致機車暴衝至路外衍生事故，為本案之『肇事原因』，江
    林秀錦無肇事因素。」等語（同上卷第40頁參照），此有該
    會96年8月7日中市行字第0965402515號函檢附之之分析意見
    書一份在卷可資佐證。
(二)、被告及其選任辯護人雖以前詞辯稱被害人江林秀錦所受之傷
    害與被告之過失行為間無因果關係云云。惟：1.被告於前揭
    時、地，因疏於注意，於欲停車時未將引擎熄火誤加油門，
    機車因而衝入前方由甲○○所經營之女裝攤位內，並撞擊攤
    架，造成攤架傾斜，斯時正在上開攤位內選購衣服之江林秀
    錦，同一時間跌坐在攤位之衣服上，嗣經在場人通知救護車
    緊急將其送往澄清綜合醫院（台中市○○街院區）急診乙情
    ，為被告及證人即在場人甲○○、陳茂璘所肯認無訛，並有
    檢察官調取之澄清綜合醫院之病歷乙份在卷可參（96年度偵
    字第9637號卷第52頁以下，下稱偵卷）。觀之病歷內之急診
    病歷記載，被害人江林秀錦乃於當日中午12時02分到院，經
    該院急診外科診斷至同日15時10分，檢查發現其受有鎖骨閉
    鎖性骨折；臉、頭皮及頸之挫傷（眼除外）、顱內出血等傷
    害，此有該院急診病歷一份在卷可參（同上偵卷第112頁以
    下）；參以被告於案發第一時間之警詢時陳稱：我要至民富
    市場C格看衣服，當時我下車時還未熄火，要將機車停好時
    誤加油門，然後就往右撞到吊衣服的鐵架，當時把手往右，
    左後視鏡卡在鐵架上，．．．賣服飾的老闆說一位在攤內看
    衣服的老太太受到驚嚇而跌倒等語（見同上偵卷第27頁）；
    核與證人即目擊證人甲○○於本院審理時結證稱：「（老太
    太跌坐在地，跟機車衝撞進來的時間，是同一時間發生的？
    ）我看應該是同一時間發生的。」等語（本院卷第57頁背面
    參照），則被害人江林秀錦會跌坐在地並經送醫急救，應確
    係因被告機車衝入攤位內遭波及所致。2.又證人甲○○於本
    院審理時結證稱：（老太太如何進來攤位？）走進來的，我
    沒有特別注意她有何其他異狀；（老太太進來時有無異狀？
    ）老太太就像一般人走進來，我沒有特別注意她有何其他異
    狀；（老太太有無不良於行？）我沒有看她走進來，我看到
    她時，就只看到她一個人在桌子旁選衣服等語（見本院卷第
    56頁背面至第57頁），則依其證述可知，被害人江林秀錦既
    能一個人走進攤位內選衣服，證人甲○○亦未發覺其有何受
    傷等異狀，參以被害人江林秀錦於事故發生後到經緊急送往
    醫院急診之時間甚短（不到1小時），其間又無其他可能造
    成被害人江林秀錦受傷之事故發生，則依事情發生之時序推
    演，被害人江林秀錦經緊急送醫後所發現之傷勢，依社會通
    念觀之，應確係因被告機車衝入攤位內遭波及所導致無訛。
    此參之檢察官函詢澄清綜合醫院有關被害人江林秀錦急診時
    可能致傷原因為何？該院於97年2月18日函覆：患者江林秀
    錦因交通事故受創等語亦可佐證（同上偵卷第21頁）。3.按
    刑法上之過失，其過失行為與結果間，在客觀上有相當因果
    關係始得成立。所謂相當因果關係，係指依經驗法則，綜合
    行為當時所存在之一切事實，為客觀之事後審查，認為在一
    般情形下，有此環境、有此行為之同一條件，均可發生同一
    之結果者，則該條件即為發生結果之相當條件，行為與結果
    即有相當之因果關係。反之，若在一般情形下，有此同一條
    件存在，而依客觀之審查，認為不必皆發生此結果者，則該
    條件與結果不相當，不過為偶然之事實而已，其行為與結果
    間即無相當因果關係，最高法院著有76年台上字第192號判
    例可資參照。本件被告雖辯稱其機車並未直接撞及被害人江
    林秀錦，證人甲○○、陳茂璘亦證稱：機車並未撞及被害人
    ，且攤架並未倒下，應未撞擊到被害人江林秀錦等語。然證
    人甲○○於本院審理時結證稱：「當時我沒有注意看老太太
    有沒有被東西打到」、「我沒有看到老太太跌坐的那一瞬間
    」（本院卷第57頁背面至第58頁參照）；證人即在場人陳茂
    璘亦於偵訊中結證稱：「我沒有注意有無撞到老太太」、「
    （有無看到老太太撞到任何硬的東西？）沒有，事情太突然
    。」等語（見臺灣臺中地方法院檢察署97年度偵續字第35號
    偵查卷第18頁，下稱偵續卷）。故當時在場之上開二位證人
    雖未能在案發第一時間注意到被害人江林秀錦是否因被告乙
    ○○操作之機車衝入波及致撞擊何物，或遭何物撞擊，因之
    受有傷害，然本件事故乃在一瞬間發生，事發突然一片混亂
    ，上開二證人未能及時目賭，乃屬人情之常，而被害人江林
    秀錦在被告機車衝入後倒地受傷經送醫急救，乃為既定之事
    實。況衡諸事發現場之環境，依證人甲○○證述其所經營之
    攤位「是ㄇ字型，中間有桌子，兩旁是衣架，被害人站在桌
    子前面選衣服，被告機車就從前方衝過來撞到衣架，被害人
    選衣服的桌子與衣架間的走道，約兩個人錯身可以過的寬度
    （當庭以布尺測量，約有88公分），我身高158公分，衣架
    當時約有我兩倍的高度，共有兩層可掛衣服，桌子高度約有
    100公分左右（當庭以布尺測量：寬約90公分、長約375公分
    ），我的桌子是以鐵架，上面鋪一塊厚木板，我的衣架是鐵
    做的，衣架上面都掛滿衣服。」、「衣架上層的衣服掉下來
    ，塑膠的模特兒連著衣服掉下來，大約掉了兩件，我的模特
    兒是半身塑膠，上方有白鐵做的勾勾」等語（見本院卷第56
    至58頁等語，及其所繪製之攤位擺設圖（本院卷第66頁參照
    ）以觀，足徵現場空間狹窄，佈置密集，所掛設之衣物眾多
    ，且非全然固定在建築物上，一有撞擊情事發生，所懸掛之
    衣物等東西四散掉落撞擊到被害人江林秀錦或被害人江林秀
    錦跌坐時撞擊到攤位內之設備因而受傷，均為事理之常。究
    不能因為在場證人因為注意力放在造成聲響之被告機車一側
    ，無法同時注意上開機車與被害人江林秀錦兩邊所發生之情
    狀，而無從指明被害人江林秀錦究竟撞及何物品或遭何物品
    撞擊而受傷，即認被告之過失行為與被害人江林秀錦受傷之
    間不具因果關係。4.被告之選任辯護人雖為被告辯護稱：被
    害人江林秀錦所受之傷害，恐係被害人本身之本態性高血壓
    宿疾所致云云。惟經本院就被害人江林秀錦上開所達重傷害
    之患處，是否單純為其本身宿疾所引起或係外力所引發或併
    發乙情，函詢泰安醫院及澄清綜合醫院，泰安醫院函覆本院
    ：「病患江林秀錦於96年2月8日由台中市澄清醫院轉入本院
    呼吸照護病房至今，因慢性呼吸衰竭需長期依賴人工呼吸器
    以維持呼吸功能，經多次呼吸訓練失敗，致無法脫離人工呼
    吸器，預期其呼吸功能已無法回復，屬重大器官難治之傷害
    。呼吸衰竭為病患因交通事故後之後續發展，因本院不是最
    先處理之醫院，承接該病患時已經過快一個月，故無法斷定
    引發呼吸衰竭之直接原因。唯住院過程中，曾有癲癇發作，
    且呼吸訓練無法成功，其顱內出血對此有直接的影響。總結
    而論，：若沒有顱內出血之發生，應不致於有此次呼吸衰竭
    之結果，惟顱內出血之原因則非本院所能答覆」等語，此有
    該院97年9月3日函文一份在卷可稽（本院卷第46頁）；澄清
    綜合醫院則以97年7月14日澄高字第970285號函復略以：「
    患者江林秀錦顱內出血為外力引發。」等語（見本院卷第46
    、49頁），而本件又查無其他獨立之自然原因或第三者之介
    入，產生因果關係中斷之事故，堪信本件被害人所受之重傷
    害與被告之過失行為間確實具有相當因果關係至明，被告之
    選任辯護人上開被害人江林秀錦之傷害，恐係其本態性高血
    壓之宿疾所引起云云，自無可採。5.況且，被告因誤加機車
    油門致衝撞入吊掛物品眾多且空間狹隘之攤位內之行為，已
    確實製造法所不容許之風險，且被告乙○○所製造之此一風
    險業經實現，致被害人江林秀錦受有傷害，其行為應可歸責
    ，則屬當然。6. 再依泰安醫院前開回函已載明被害人江林
    秀錦「因慢性呼吸衰竭需長期依賴人工呼吸器以維持呼吸功
    能，經多次呼吸訓練失敗，致無法脫離人工呼吸器。預期其
    呼吸功能已無法回復，屬重大難治之傷害。」等語，此有該
    院97年9月3日函文一份在卷可稽（本院卷第46頁），堪認被
    害人江林秀錦所受之傷害，已屬刑法第10條第4項「其他於
    身體或健康，有重大不治或難治之傷害」。7.再據被害人江
    林秀錦送往澄清醫院後，該院急診病歷上載明其受有「鎖骨
    閉鎖性骨折；臉、頭皮及頸之挫傷，眼除外；本態性高血壓
    ；顱內出血」等傷害（同上偵卷臺灣臺中地方法院檢察署96
    年度偵字第9637號偵查卷第112頁參照），本院酌以上開傷
    害於事發當時，雖未能看出有明顯出血之徵狀，及至送醫後
    始經檢查確認，仍未悖離常情，則證人甲○○雖證稱於事故
    發生當時並未當場發現被害人江林秀錦外觀有明顯流血之徵
    狀，尚難資為被告有利之認定。是基上說明，被告乙○○之
    過失行為與被害人江林秀錦所受之重傷害結果之間，應具有
    相當因果關係，自無可疑。從而，本件事證已臻明確，被告
    犯行洵堪認定，應依法論科。
三、論罪科刑：
(一)、是核被告乙○○所為，係犯刑法第284第1項後段因過失致重
    傷害罪。又被告於肇事後，留於現場並向到場處理之警員林
    暐坦承係肇事者，業據其陳明在卷，並有現場處理員警林
    暐製作之臺中市○○○道路交通事故肇事人自首情形紀錄
    表在卷可參（臺灣臺中地方法院檢察署96年度偵字第9637號
    偵查卷第30頁參照），是被告在未被有偵查犯罪職權之機關
    或公務員查知其為犯人前，主動向接獲報案而至現場處理之
    警員林暐自首，並因而接受本件之裁判，本院審酌情節，
    認得依刑法第62條前段之規定，減輕其刑。
(二)、爰審酌被告並無前科，素行良好，疏未遵守道路交通安全規
    則，及疏未注意停車時不應誤加油門，以至駛至路面邊線外
    撞擊商家設置之攤架，終至肇事致被害人江林秀錦受傷，及
    本件被害人江林秀錦已達無法回復呼吸功能之重傷害程度，
    被告迄又未能與被害人家屬達成和解取得原諒，且否認犯行
    ，犯後態度非屬良好等一切情狀，量處如主文所示之宣告刑
    ，以資懲儆。
(三)、又被告行為後，中華民國96年罪犯減刑條例於96年7月16日
    公布施行，查被告本件犯行係在96年4月24日以前，且非同
    條例第3條所示不得減刑之罪，亦無同條例第5條規定例外不
    得減刑之情事，爰依同條例第2條第1項第3款規定，減其宣
    告刑二分之一，並諭知易科罰金之折算標準。
據上論斷，應依刑事訴訟法第299條第1項前段，刑法第284條第1
項後段、第62條前段、第41條第1項前段，刑法施行法第1條之1
，中華民國96年罪犯減刑條例第2條第1項第3款、第7條、第9條
，判決如主文。
本案經檢察官張容姍到庭執行職務。
中    華    民    國    97    年    9     月    3     日
                     交通法庭    法  官  洪堯讚
上正本證明與原本無異。
如不服本判決，應於收受送達後10日內向本院提出上訴書狀（應
敘述具體理由並附繕本）。
上訴書狀如未敘述理由，應於上訴期間屆滿後20日內補提理由書
於本院。
                                 書記官  沈慧玲
中    華    民    國    97    年    9     月     3    日
附錄論罪科刑法條
中華民國刑法第284條第1項
因過失傷害人者，處6月以下有期徒刑、拘役或500元以下罰金，
致重傷者，處1年以下有期徒刑、拘役或500元以下罰金。


司法院資訊處製作；財團法人民間司法改革基金會備份。
